【裁判字號】    99,司繼,126
【裁判日期】    990325
【裁判案由】    拋棄繼承權
【裁判全文】
臺灣新竹地方法院民事裁定             99年度司繼字第126號
聲  請  人  乙○○
            丙○○
上列聲請人聲請拋棄繼承權事件，本院裁定如下：
    主  文
聲明駁回。
程序費用由聲明人負擔。
    理  由
一、按繼承人拋棄其繼承權，應於「知悉」其得繼承之時起三個
    月內以書面向法院為之，民法第一千一百七十四條第一項、
    第二項定有明文。究其立法意旨，無非使繼承之法律關係藉
    短期除斥期間早臻確定，以保護被繼承人之債權人，並求慎
    重。是繼承權之拋棄為要式行為，屬強制規定，如逾期不向
    法院為拋棄繼承，即非合法，而不生拋棄之效力。
二、本件聲請意旨略以：被繼承人甲○○於民國九十八年八月二
    十八日死亡，聲明人乙○○、丙○○均為被繼承人甲○○之
    子女，因自願拋棄繼承權，爰依民法第一千一百七十四條之
    規定聲請核備云云。並提出戶籍謄本、繼承系統表、繼承拋
    棄書、死亡證明書及印鑑證明等件為證。
三、又按非訟事件，應依非訟事件程序處理，法院僅須形式上審
    查是否符合非訟事件程序上之要件，無需為實體上之審查，
    是關於向法院為表示拋棄之人是否為繼承人、知悉得繼承之
    年月日等，雖依非訟事件法第十六條規定，得依職權調查事
    實及必要之證據，然向法院為拋棄繼承之表示，既為非訟事
    件，法院僅須為「形式審查」，依當事人提出或法院職權形
    式調查所得之證據，就拋棄繼承權之已逾拋棄繼承之時間，
    依法即須予以駁回，倘聲請人或利害關係人對之有所爭執，
    應循民事訴訟程序訴請法院為實體上之裁判，以謀解決，非
    訟事件法院不得於該非訟事件程序中為實體上之審查及裁判
    。
四、經查，本件拋棄繼承人之被繼承人甲○○係於九十八年八月
    二十八日死亡，而本件聲明人均為被繼承人之子女等情，有
    戶籍謄本附卷可按。次查，聲明人乙○○於本院訊問時表示
    其於九十八年八月二十八日即已知悉被繼承人死亡一事，其
    胞妹則是翌日知悉父親死亡乙節，亦有本院訊問筆錄在卷可
    憑。是依上揭規定，聲請人等既已分別於九十八年八月二十
    八日、二十九日之際即已知悉被繼承人死亡而成為繼承人，
    惟竟遲至九十九年二月二十六日始具狀向本院聲請拋棄繼承
    ，顯逾三個月之期限，聲請人等之拋棄繼承於法不合，應予
    駁回。
五、依非訟事件法第二十一條第一項前段，裁定如主文。
中    華    民    國    99    年    3     月    25    日
                  家事法庭司法事務官  張淑玲
以上正本係照原本作成。
如對本裁定抗告，須於裁定送達後10日之不變期間內，向本院提
出抗告狀，並繳納抗告費新臺幣1,000元。
中    華    民    國    99    年    3     月    25    日
                                書記官  陳德榮

司法院資訊處製作；財團法人民間司法改革基金會備份。
